【裁判字號】    95,簡上,337
【裁判日期】    950620
【裁判案由】    詐欺
【裁判全文】
臺灣高雄地方法院刑事判決             95年度簡上字第337號
上  訴  人  臺灣高雄地方法院檢察署檢察官
被      告  戊○○
上列上訴人因被告詐欺案件，不服本院高雄簡易庭中華民國95年
2 月27日95年度簡字第938 號刑事簡易判決（檢察官聲請簡易判
決處刑案號：臺灣高雄地方法院檢察署95年度偵字第2571號），
提起上訴暨移送併案審理（95年度偵字第8797號、第10483 號）
，本院管轄之第二審合議庭判決如下：
    主  文
原判決撤銷。
戊○○幫助連續意圖為自己不法之所有，以詐術使人將本人之物
交付，處有期徒刑伍月，如易科罰金，以佰元折算壹日。緩刑
貳年。
    事  實
一、現今國內社會層出不窮之刮刮樂、退稅或其他相類似之詐騙
    集團或不法份子，經常利用他人之存款帳戶存摺、印章、提
    款卡及密碼轉帳，藉以掩飾渠等之不法行徑，避免執法人員
    循線追究、處罰，並期確保其犯罪所得之不法利益並掩人耳
    目，此類訊息吾人得從一般社會新聞報導可知，因而民眾客
    觀上當可預見一般取得他人金融存款帳戶使用之行徑常與詐
    欺集團之犯罪密切相關。詎戊○○明知上情，見報紙上所刊
    登「收購銀行帳戶存摺、金融卡、密碼」之分類廣告，僅因
    缺錢花用，竟本於縱使收購該帳戶者持自己存摺、金融卡、
    密碼等個人信用資料作為詐騙犯罪工具，亦不違反其本意之
    不確定故意，而基於幫助詐欺之概括犯意，於民國94年10月
    下旬某日，在高雄市○○路麥當勞，將其本人在聯邦商業銀
    行三民分行開立之帳號為000000000000號之存摺及金融卡（
    含密碼）、在台北富邦商業銀行三民分行開立之帳號為0000
    00000000號之存摺及金融卡（含密碼）、在第一商業銀行十
    全分行開立之帳號為00000000000 號之存摺及提款卡（含密
    碼）交予年籍不詳之成年男子，該3 帳戶遂為該年籍不詳之
    成年男子及其所屬之詐騙集團成員使用。
二、該詐騙集團成員旋基於為自己不法所有之詐騙他人財物之概
    括犯意，先於94年10月24日在報章雜誌上以綽號「陳主任」
    之名義，刊登貸款之廣告，庚○○於同日晚上8 時許，依廣
    告刊登之電話聯繫貸款事宜後，翌日該「陳主任」另以電話
    與庚○○聯繫，佯稱貸款已辦好，惟須先支付手續費新台幣
    （下同）18,000元，並要求庚○○辦理電話轉帳，致使庚○○陷於錯誤，遂依該詐騙集團指示操作辦理，匯款51,344元
    至上揭戊○○台北富邦商業銀行三民分行之帳戶中。嗣於94
    年10月31日間，該詐騙集團分別以電話向乙○○、丙○○、
    丁○○等人佯稱係其等之友人，因臨時有困難急需用錢，致
    使乙○○、丙○○、丁○○等人均陷於錯誤，遂分別按該犯
    罪集團指示，分別由乙○○於同日中午12時27分許轉帳30,0
    00元及於翌日（即11月1 日）上午7 時31分許，轉帳10,000
    元至戊○○上開聯邦商業銀行三民分行帳戶；由丙○○於同
    日上午10時59分許轉帳30,000元及同日稍晚匯款10,000元至
    戊○○上開聯邦商業銀行三民分行帳戶；由丁○○於同日中
    午12時23分許轉帳10,000元及下午1 時26分許轉帳15,000元
    至戊○○上開聯邦商業銀行三民分行帳戶。復於94年11月下
    旬，在蘋果日報上刊登欲徵家庭化粧品代工之廣告，甲○○
    於同年11月25日，依廣告刊登之電話聯繫代工事宜後，該詐
    騙集團佯稱必須先支付「地址確認費」2,600 元及「代購機
    器費」6,000 元，致使甲○○陷於錯誤，遂依該詐騙集團指
    示分別於同年月25日及28日將上開兩筆款項，匯款入戊○○
    上開第一商業銀行十全分行帳戶。嗣因庚○○、乙○○、丙○○、丁○○、甲○○等人查覺受騙，報警處理，始查悉上
    情。
三、案經高雄市政府警察局三民第二分局報請臺灣高雄地方法院
    檢察署檢察官聲請簡易判決處刑暨移送併案審理。
    理  由
一、按被告以外之人於審判外之陳述，雖不符前4 條（指刑事訴
    訟法第159 條之1 至第159 條之4）之 規定，而經當事人於
    審判程序同意作為證據，法院審酌該言詞陳述或書面陳述作
    成時之情況，認為適當者，亦得為證據，刑事訴訟法第159
    條之5 第1 項定有明文。本案被告對於證人庚○○、乙○○
    、丙○○、丁○○、甲○○於警詢所為之陳述，於本院準備
    、審判程序時均明確表示同意作為證據，且本院審酌上開證
    人於警詢所為陳述作成時之狀況，認為適當，依刑事訴訟法
    第159 條之5 第1 項之規定，認為係傳聞法則之例外，應有
    證據能力。
二、上揭犯罪事實，業據被告於本院審判中坦認不諱，並有證人
    庚○○、乙○○、丙○○、丁○○、甲○○於警詢中證述遭
    詐騙之過程在卷可憑，復有聯邦商業銀行三民分行94年11月
    16日及29日回函暨未登摺帳項查詢清單、活期儲蓄存款印鑑
    卡影本、存戶事故查詢單；台北富邦銀行三民分行基本資料
    表、印鑑卡影本、身分證影本暨對帳單查詢/ 列印；第一商
    業銀行十全分行94年12月29日回函暨交易明細資料、第一商
    業銀行印鑑卡影本及蘋果分類廣告專頁影本等在卷可稽，另
    有台新銀行自動櫃員機交易明細表影本、中國信託銀行交易
    明細影本、合作金庫銀行自動櫃員機交易明細表、合作金庫
    銀行匯款回條聯、八德市農會自動櫃員機交易明細表影本有
    何意見等附卷可佐堪認被告自白與事實相符。是本案被告幫
    助詐欺之犯行事證明確，堪予認定，應依法論科。
三、按刑法上之幫助犯，係對於犯罪與正犯有共同之認識，而以
    幫助之意思，對於正犯資以助力，而未參與實施犯罪之行為
    者而言（最高法院75年度臺上字第1509號、84年度臺上字第
    5998號、88年度臺上字第1270號判決參照）；是以，如未參
    與實施犯罪構成要件之行為，且係出於幫助之意思提供助力
    ，即屬幫助犯，而非共同正犯。本案被告雖提供上揭3 家金
    融機構帳戶供與年籍不詳之成年男子所屬詐欺集團成員使用
    ，然被告並未參與實施詐術之行為，且亦無證據證明被告參
    與實施詐欺取財犯行之構成要件行為，是被告僅係參與詐欺
    取財構成要件以外之行為，自應論以幫助犯，而非共同正犯
    。次按連續幫助與幫助連續為不同之犯罪態樣，如基於概括
    犯意，多次幫助他人犯罪，為連續幫助，該幫助者有多次犯
    罪行為（最高法院87年度台上字第3865號判決參照）。本件
    被告提供帳戶予犯罪集團連續向被害人庚○○、乙○○、丙○○、丁○○、甲○○詐取財物，自應論以被告幫助連續詐
    欺取財罪。是核被告所為，係犯刑法第30條第1 項、第339
    條第1 項之幫助連續詐欺取財罪。被告幫助他人連續實施詐
    欺犯行，為幫助犯，酌依刑法第30條第2 項之規定，按正犯
    之刑減輕之。檢察官雖未就併案部分，被告提供上揭台北富
    邦商業銀行三民分行與第一商業銀行十全分行之存摺及金融
    卡（含密碼）予年籍不詳成年男子、及被告幫助他人連續詐
    騙被害人庚○○、甲○○之犯罪事實起訴，惟此部分與檢察
    官已起訴之被告提供上揭聯邦商業銀行三民分行之帳戶及金
    融卡之幫助犯行、及被告幫助他人連續詐騙被害人乙○○、
    丙○○、丁○○之犯行間有實質上一罪關係，自為起訴效力
    所及，本院自應併予審理，附此敘明。
四、原審予以論罪科刑固非無見，惟查：上揭被告提供台北富邦
    商業銀行三民分行與第一商業銀行十全分行之存摺、金融卡
    （含密碼）予年籍不詳成年男子及幫助他人詐騙被害人庚○○、甲○○之犯行部分，原審未及審酌，尚有未洽，檢察官
    上訴意旨認被告提供前開台北富邦商業銀行與第一商業銀行
    予年籍不詳成年男子、及被告幫助他人連續詐騙被害人庚○○、甲○○之犯罪事實，與檢察官已起訴之被告提供上揭聯
    邦商業銀行三民分行之帳戶及金融卡之幫助犯行、及被告幫
    助他人連續詐騙被害人乙○○、丙○○、丁○○之犯行間係
    連續犯之裁判上一罪關係，亦有未合，然被告上開經起訴之
    犯行與併案部分犯行間，係實質上一罪關係，業如上述，自
    應由本院將原判撤銷改判。爰審酌被告僅因缺錢花用，即將
    所有之金融帳戶交付詐欺集團，使該詐欺集團成人作為方便
    行騙他人財物，造成不特定之社會大眾均受有財產上損害之
    風險，且被害人受騙之金額約160,000 元，數額甚鉅，惟念
    及被告犯後坦承犯行，尚知悔意等一切情狀，量處如主文所
    示之刑，並諭知易科罰金之折算標準，以資懲儆。又被告前
    未曾受有期徒刑以上刑之宣告，因一時失慮，偶罹刑典，事
    後已坦承犯行，深具悔意，經此刑之宣告後，應知警惕而無
    再犯之虞，本院因認暫不執行其刑為當，予以宣告緩刑二年
    ，用啟自新。
五、據上論斷，應依刑事訴訟法第455 條之1 第1 項前段、第3
    項、第369 條第1 項前段、第364 條、第299 條第1 項前段
    ，刑法第30條、第339 條第1 項、第41條第1 項前段、第74
    條第1 款，罰金罰鍰提高標準條例第1 條前段、第2 條，判
    決如主文。
本案經檢察官己○○到庭執行職務。
中    華    民    國    95    年    6     月    20    日
             刑事第十一庭  審判長法  官  何秀燕
                                 法  官  楊智守
                                 法  官  林揚奇
以上正本證明與原本無異。
不得上訴。
中    華    民    國    95    年    6     月    20    日
                                 書記官  于耀文


司法院資訊處製作；財團法人民間司法改革基金會備份。
